【裁判字號】    98,交抗,255
【裁判日期】    981022
【裁判案由】    聲明異議
【裁判全文】
臺灣高等法院臺南分院交通事件裁定  九十八年度交抗字第二五五號
抗 告  人
即受處分人  甲○○
上列抗告人因違反道路交通管理處罰條例案件，不服臺灣臺南地
方法院，中華民國九十八年九月十六日所為裁定（九十八年度交
聲字第六四八號），提起抗告，本院裁定如下：
    主    文
抗告駁回。
    理    由
一、抗告意旨略以：本件告發單上之車號記載處經多次塗改，而
    違規人簽名處亦無抗告人之簽名，復未有其他相關資料如照
    片加以佐證，而逕認抗告人有違規行為，顯有違誤。又舉發
    員警蘇晏徵於原審證稱抗告人頭戴全罩安全帽，經抗告人抗
    辯其僅有半罩安全帽，始改稱因事經二個月已記憶不清等語
    ，惟證人既能指出抗告人之眼鏡上有兔子圖樣，為何對抗告
    人之裝備卻記憶不清？況抗告人有戴眼鏡即不帶口罩之習慣
    ，是證人上揭證詞，難以採信。證人另證稱當時視線良好，
    惟依中央氣象局當日之天候資料為北部及東半部有零星短暫
    雨，當日天候應是陰有雨，非視線良好之氣候，況平鎮距該
    處有四、五十分鐘車程，該日天候又為陰有雨，一般人應是
    開車，是證人之證詞，已有可疑之處。再者，依抗告人之觀
    察該處為人車罕至之Ｔ字路口，員警至該處指揮交通並開立
    單，應是業績壓力，其公正性亦有可疑。末按抗告人服務之
    鑫源應材企業限公司（下稱鑫源公司）北區辦公室位於桃園
    縣平鎮市○○○路二０九巷四三號一樓，且為掛名之負責人
    ，另抗告人畢業後從未在位於中壢市之公司服務，原審以鑫
    源公司公司之通訊地址作為認為有無違規之證據，亦有未合
    。
二、按汽車駕駛人轉彎時，有不依標誌、標線、號誌指示者，處
    六百元以上一千八百元以下罰鍰；汽車駕駛人，駕駛汽車有
    違反本條例之行為，經交通勤務警察或依法令執行交通稽查
    任務人員制止時，不聽制止或拒絕停車接受稽查而逃逸者，
    除按各該條規定處罰外，處三千元以上六千元以下罰鍰；汽
    車駕駛人有違反道路交通管理處罰條例第四十八條、第六十
    條第一項者，各記違規點數一點。道路交通管理處罰條例第
    四十八條第一項第二款、第六十條第一項、第六十三條第一
    項第一款分別定有明文。
三、經查：
(一)抗告人於民國（下同）九十八年四月一日十一時九分許，騎
    乘車牌號碼N6V－013號重型機車，行經桃園縣中壢市○○路
    與慈惠三街交岔路口時，有不依標誌、標線、號誌指示及拒
    絕接受稽查而逃逸之違規行為，為經逕行舉發後嗣經原處分
    機關以其違規事證明確，而裁處如上述內容之裁罰等情，有
    桃園縣政府警察局98年4月1日桃警局交字第DB0000000號舉
    發違反道路交通管理事件通知單及原處分機關98年5月25 日
    嘉監南字第裁74－DB0000000號裁決書各一份在卷可稽。復
    據證人即舉發本件之警員蘇晏徵於原審九十八年六月十九日
    調查時到庭結證稱：「（本件是否你舉發，情形如何？提示
    舉發單並告以要旨）是的。於九十八年四月一日執行取締交
    通違規勤務，當時是定點在慈惠三街與九合六街交岔路口執
    勤，看到違規人從環北路左轉慈惠三街而沒有依照規定進行
    兩段式左轉，當時環北路是綠燈（庭呈違規現場位置圖，法
    官閱後附卷）。我看到後站出來，用指揮棒及吹警笛的方式
    攔查違規人，之後我叫他靠邊停車，他不理會我的指揮，將
    重機車停在慈惠三街路中間，人坐在車上沒有下車也沒有熄
    火，並拒絕提出證件，我叫他靠邊停他也不靠邊停。然後他
    就用言語指控我在這裡告發搶錢，之後就直接加速往九合六
    街圖書館方向離去。」「（該名騎士男或女？）男的，應該
    算是年輕的，有戴全罩式安全帽，戴眼鏡壯壯的。」「（是
    否當庭之異議人？）是的。」「（當時如何確定車牌號碼？
    ）當時視線良好，他離開前我們替代役與我都確認是這車牌
    號碼。當時是一名替代役與我一起執勤，我們兩個回去核對
    都是同一台車輛號碼。」「（異議人說他沒有聽到警笛所以
    沒有停車，與證人剛剛說違規人有停車在路中間不符，證人
    是否確定違規人即今日異議人？）我確定是他，他今天所戴
    的眼鏡跟當天的眼鏡是一樣的，邊框有兔子。」「（有無其
    他補充？）如果如他（指異議人）所說當時他戴口罩又戴半
    罩式安全帽，看起來就會像全罩式安全帽，而且已經事隔兩
    個月，不管當時他是戴全罩或半罩安全帽，我肯定他眼鏡上
    的兔子邊框的特徵與我當日看到的騎士戴的眼鏡是一樣的，
    且他的身形就是當天被我攔下的人是一樣的。」「（舉發單
    上車牌部分的記載為何用不同的筆記載？）那天筆有斷水，
    所以我有換筆寫。」等語（見原審第二十、二十一頁反面）
    。又警方取締交通違規事件，其以照相、錄影方式取證者，
    固足為違規之證明，惟鑑於交通違規事實往往驟然而現、稍
    縱即逝，若硬性要求舉發員警不分違規情節一律必須預留證
    據，俾便事後提出供法院審查，除有現實技術可行性之困難
    外，將大幅提高交通管理之行政成本，並嚴重削弱道路交通
    管理之行政效能，此絕非立法者制定道路交通管理法規之本
    意。是縱員警舉發本件違規之時並未完整採證，然對於未依
    標誌行駛之瞬間違規事件，係有賴員警發現違規情事而製單
    舉發，尚難期待舉發員警能迅即拍照存證或為其他之舉證。
    是本件縱未有違規採證照片或係錄影為佐證，然抗告人上揭
    之違規行為既經本件舉發之員警蘇晏徵於原審調查時結證在
    卷，亦為證據方法之一種，本件證人為依法執行勤務之警員
    ，與抗告人毫無怨懟，衡情當無自陷偽證罪而構詞誣賴抗告
    人之理，且其所述內容並無何矛盾或違背經驗法則之處，自
    得為法院判斷之依據。抗告人陳稱其未經過違規地點並否認
    有拒絕稽查而逃逸之行為，委不足採。抗告人復於原審以證
    人對伊當日所戴係全罩安全帽或半罩安全帽記憶不清，及提
    出中央氣象局當日之天候資料，指摘證人蘇晏徵之證詞顯係
    虛構，指摘舉發通知之車號記載處有塗改云云，惟證人蘇晏
    徵上揭證詞既無何矛盾或違背經驗法則之處，其對當日舉發
    之細節因相隔二個月而記憶不清，乃屬常情，況其係以親身
    見聞抗告人之違規行為，另舉發單上車牌部分用不同的筆書
    寫，係因筆有斷水乙情，業據證人蘇晏徵於原審證述在卷，
    又經原審依書寫形式觀之，該處所書寫之文字未有抗告人指
    稱之塗改情形，而係書寫字跡有不連續之情形（見原審卷第
    三頁），衡情應係筆斷水所致，核與證人所述相符，是抗告
    人上揭抗辯，不足採信。
(二)按交通勤務警察或依法令執行交通稽查任務人員，開單舉發
    違反道路交通管理處罰條例所列之違規事實，經公路主管機
    關或警察機關所為之裁決處罰，本質上為行政處分，係公務
    員基於職務上權力，依法就特定之具體事件所為具公法上效
    果之單方行政行為，基於公務員為公法上行為具有公信力之
    原則，該行政行為當可被推定為真正，其據以依法處分之事
    實認定亦為正確無誤。本此公信原則，乃立法者賦予行政機
    關制定違反道路交通事件統一裁罰標準及處理細則，使執勤
    警員得當機處分以達其維護交通秩序、安全之行政目的。本
    件舉發警員蘇晏徵與抗告人間，並無怨隙，且係毫不相識之
    人，其執行公務時，本身即受有行政懲處責任之監督，復經
    具結在卷，更係以刑事責任擔保其證言之真實性，衡情應無
    設詞攀誣，或虛構違規事實陷害抗告人之理，況復無任何證
    據足資證明執勤員警有捏造事實違法取締之情事存在，則執
    勤警員本其維護交通秩序、安全職責所為之舉發，自應受到
    合法、正確之推定。綜此，依證人蘇晏徵所證述抗告人有於
    前揭時、地之違規行為，應堪認定。
四、綜上所述，本件抗告人於上開時、地、騎乘重型機車，有不
    依標誌、標線、號誌指示及拒絕接受稽查而逃逸之違規行為
    ，事證明確。原審以原處分機關依道路交通管理處罰條例第
    四十八條第一項第二款、第六十條第一項及違反道路交通管
    理事件統一裁罰基準表之相關內容之規定，裁處異議人罰鍰
    三千六百元，並記違規點數二點，核無違誤，將抗告人之異
    議駁回。本院經核原審裁定認事用法，並無不合。抗告人提
    起抗告否認違規，指摘原審裁定不當，為無理由，應予駁回
    。
五、據上論結，應依道路交通案件處理辦法第二十六條，刑事訴
    訟法第四百十二條，裁定如主文。
中    華    民    國    98    年    10    月    22    日
                  刑事第一庭審判長法官  黃  崑  宗
                                  法官  王  明  宏
                                  法官  蔡  長  林
以上正本證明與原本無異。
不得再抗告。
                                書記官  李  培  薇
中    華    民    國    98    年    10    月    22    日


司法院資訊處製作；財團法人民間司法改革基金會備份。
